【裁判字號】    92,易,194
【裁判日期】    920718
【裁判案由】    竊盜等
【裁判全文】
臺灣新竹地方法院刑事判決                          九十二年度易字第一九四號
    公  訴  人  臺灣新竹地方法院檢察署檢察官
    被      告  辛○○
    選任辯護人  范光柱律師
    被      告  甲○○
                丁○○
                庚○○
右列被告因竊盜等案件，經檢察官提起公訴（九十一年度偵字第二八一○號、第三五
七七號、第三八九○號、第四二九七號），本院判決如左：
    主  文
辛○○共同連續意圖為自己不法之所有，以恐嚇使人將本人之物交付，處有期徒刑貳
年陸月，如附表三編號一、編號二、編號四、編號五、編號六所示之物均沒收。
丁○○共同連續意圖為自己不法之所有，以恐嚇使人將本人之物交付，累犯，處有期
徒刑拾月，如附表三編號一、編號二、編號四、編號五、編號六所示之物均沒收。
庚○○幫助連續意圖為自己不法之所有，以恐嚇使人將本人之物交付，處有期徒刑肆
月，如易科罰金，以佰元折算壹日，如附表三編號五、編號六所示之物均沒收。
甲○○無罪。
    事  實
一、丁○○前於民國八十六年間，因竊盜案件，經本院判決處有期徒刑六月，於八十
    七年七月七日執行完畢。
二、辛○○與丁○○共同基於意圖為自己不法所有之概括犯意，由辛○○分別於九十
    一年四月中旬、及五月初不詳時間，在不詳地點，以每本新臺幣（下同）七千元
    或八千元之代價，向姓名年籍不詳之成年男子，購買戶名為「庚○○」（立帳局
    為臺北長安郵局，帳號0000000號），及不知情康正昌所有戶名為「康正
    昌」（立帳局為臺北中崙郵局，帳號0000000號）之郵政儲金帳戶存摺、
    信用卡和印章，並由辛○○持其所有客觀上可供作為兇器使用之梅花扳手二支、
    六角扳手二支，及管鉗乙支，自九十一年四月二十二日起，至同年五月十一、二
    日止，連續先後十一次下手行竊財物（行竊時間、地點、方式、所得財物、被害
    人姓名均詳如附表一編號一至編號十一所示），得手後，辛○○再連續以車上所
    留車主電話號碼，持其所有之門號0000000000號ＡＬＣＡＴＥＬ行動
    電話（手機序號：000000000000000號），多次撥打電話予如附
    表二所示之被害人，並對其連續出言恫嚇如附表二「勒贖方法」欄所示之言語而
    索取如附表二所示之金額，且要求被害人須分別匯款至前開庚○○或康正昌二人
    之帳戶內，使如附表二所示之被害人因恐被竊車輛受損而心生畏懼（除附表二編
    號八、編號九之被害人未付贖款外），分別依辛○○之指示將金錢匯入前述帳戶
    內（個別金額及匯入帳戶詳如附表二「備註」欄所示），辛○○收到款項後，隨
    即囑丁○○前往各地郵局提領贖金，而丁○○明知受託領取之款項，均係擄車勒
    贖所得財物，竟自九十一年四月二十五日起，迄同年月二十九日止，共七次持辛○○所交付前揭庚○○及康正昌所有之郵政儲金存簿及印章等物，至新竹縣新埔
    鎮遠東化學纖維紡織廠附設郵局、新竹縣湖口鄉○○路郵局、新竹縣竹北市光明
    郵局及桃園縣楊梅鎮秀才郵局等處，分別將丙○○等人匯入之贖金領出後，再行
    交付辛○○花用，藉此獲取辛○○所給予之每次三千元至五千元不等酬金。迨於
    九十一年五月十九日零時三十分許，在新竹縣湖口鄉○○路新湖國民中學前，因
    辛○○駕駛所竊得之車牌號碼Ｒ三─四九八一號自用小客車為警當場查獲，並扣
    得供其行竊車輛及勒贖車主所用之梅花扳手二支、六角扳手二支、管鉗乙支、Ａ
    ＬＣＡＴＥＬ行動電話機一具及其所竊得之威特牌鐵捲門遙控器一只等物，另由
    其帶同員警前往新竹縣湖口鄉○○村○○街三五巷成功圓明園社區地下室停車場
    內，起獲車牌號碼ＬＯ─五八五五號自用小客車，始悉上情。
三、庚○○明知近年來坊間盛行以買賣、租賃或借用人頭帳戶方式，供作詐騙或恐嚇
    他人交付贖金之不法用途，雖可預見借用郵政儲金帳戶存簿及印章之不熟識之他
    人，取得帳戶係為作為非法轉帳使用，或欲恐嚇被害人使之將款項匯入該帳戶，
    嗣再提領一空，致使被害人及偵查機關無從追查，而其發生並不違背庚○○本意
    之下，竟基於幫助辛○○及丁○○恐嚇取財之不確定故意，在不詳時間、地點，
    將其所申請使用之前揭郵政儲金帳戶存簿、印章（即立帳局為臺北長安郵局，帳
    號0000000號帳戶），借予綽號「小海」之人輾轉交付辛○○，作為竊車
    勒贖財物，供作指定匯款帳戶之用，庚○○以此單一行為，幫助辛○○、丁○○
    連續為如附表二所示之恐嚇取財犯行，藉此幫助辛○○、丁○○達成恐嚇取財之
    犯罪目的。
四、案經新竹縣警察局竹北分局報請臺灣新竹地方法院檢察署檢察官偵查起訴。
    理  由
壹、有罪部分：
一、右揭事實，業據被告辛○○、丁○○於警訊、偵查、及本院審理時坦認不諱（二
    八一○號偵卷第五頁至第八頁、第三九頁至第四十頁、第五一頁、第七四頁、第
    八三頁、第八七頁至第八九頁、第一三一頁至第一三二頁、第二二五頁、三五七
    七號偵卷第十一頁、二七八號偵卷第八頁至第十頁、四二九七號偵卷第十四頁至
    第十六頁、三三六號偵卷第四頁至第五頁、本院卷第五三頁至第五九頁、第六十
    頁、第一二三頁至第一二五頁），核與被害人丙○○、戊○○、己○○、壬○○
    、丑○○、癸○○、乙○○、子○○、辰○○、寅○○、卯○○等人指訴相符，
並有車輛竊盜、車牌失竊資料個別查詢報表－查詢車輛認可資料九紙、贓物認領
    保管單二紙、現場、提款及失竊車輛照片二十一幀、內政部警政署刑事警察局九
    十一年五月二十三日刑紋字第○九一○一一八○○五號鑑驗書、九十一年六月十
    七日刑紋字第○九一○○一五○一五六號鑑驗書、庚○○所有立帳局為臺北長安
    郵局，帳號0000000號活期存款帳戶申請書、九十年四月十七日至九十一
    年九月三日郵政存簿儲金每日活動戶存提詳情表、九十一年四月二十九日郵政存
    簿儲金提款單、康正昌所有立帳局為臺北中崙郵局，帳號0000000號活期
    存款帳戶申請書、九十年四月十九日至九十一年九月三日郵政存簿儲金每日活動
    戶存提詳情表、辰○○郵政國內匯款執據各乙份在卷可憑，並有梅花扳手、六角
    扳手各二支、管鉗乙支及ＡＬＣＡＴＥＬ手機乙具、戶名為「庚○○」（立帳局
    為臺北長安郵局，帳號0000000號）之郵政儲金帳戶存摺和印章扣案可證
    ，足認被告辛○○、丁○○之自白確與事實相符，本件加重竊盜及恐嚇取財部分
    之犯行事證明確，被告辛○○及丁○○犯行均堪認定，應予依法論科。
二、訊據被告庚○○雖坦承將其在臺北長安郵局開立之帳號0000000號郵政存
    簿儲金帳戶連同存摺，借給外號「小海」之人，但矢口否認有何幫助恐嚇取財犯
    行，辯稱略以：我帳戶借給「小海」，因為他說他信用不好，如果有人匯錢給他
    ，會被銀行扣走，而我想帳戶沒有錢，且認為印鑑章才是有效力的，所以將帳戶
    及印章借他，並不知該帳戶會被用來作為擄車勒贖恐嚇取財之工具云云。經查：
(一)、被告庚○○係九十年四月十七日向臺北長安郵局申請開戶，帳戶為000000
    0號，此有郵政存簿儲金立帳申請書乙份足參（二八一○號偵卷第一六一之一頁
    頁），而被告所有之上開郵局帳戶及印章，係供被告辛○○及丁○○於竊得如附
    表一所示各被害人車子後，向各車主恐嚇財物，供車主匯入勒贖車款之用，復據
    被告辛○○及丁○○供承在卷，且如附表二編號一至編號八所示各被害人確因發
    現車子失竊後，確遭被告辛○○勒贖如附表二編號一至編號八所示金額，以為尋
    回車子之代價，亦據被害人丙○○、戊○○、己○○、壬○○、丑○○、癸○○
    、乙○○、辰○○指證甚明，並有被告庚○○臺北長安郵局九十年四月十七日至
    九十一年九月三日郵政存簿儲金每日活動戶存提詳情表附卷足憑，足見被告庚○○上揭郵局帳號業經被告辛○○及丁○○充作匯入勒贖車款之用無誤。
(二)、按刑法上之故意，分為直接故意（確定故意）與間接故意（不確定故意），「行
    為人對於構成犯罪之事實，明知並有意使其發生者」為直接故意；「行為人對於
    構成犯罪之事實，預見其發生而其發生並不違背其本意者」為間接故意；而間接
    故意與有認識的過失之區別，在於二者對構成犯罪之事實雖均預見其能發生，但
    前者對其發生並不違背其本意，後者則確信其不發生（最高法院八十七年度台上
    字第二七一六號判決要旨參照），且幫助犯之成立，以行為人主觀上認識被幫助
    者正欲從事犯罪或係正在從事犯罪，且該犯罪有既遂之可能，而其行為足以幫助
    他人實現構成要件者，即具有幫助故意，並不以行為人確知被幫助者係犯何罪名
    為必要。又按銀行、郵局等金融機構之存摺、印章、提款卡，乃個人與行庫往來
    之憑據，故一般人對於自己金融機構帳戶所使用之存摺、印章、提款卡，均慎重
    保管之，惟恐稍有疏失造成自己金錢難以彌補之損失，尤其對印章更多加謹慎，
    以免被他人取得後，將有被冒領或其他非法使用之虞。他方面金融機構為避免各
    存戶之存摺、帳戶、提款卡、往來印鑑章，因遭竊、遺失、毀損、破舊無法辨識
    等等因素無法利用，並讓不肖之徒有機可趁，亦設有種種掛失止付、補發之手續
    ，以防範可能發生之漏洞，被告庚○○只因貪圖小利，即將個人之郵局存摺、印
    章等提供予素不相識之人任其使用，衡之常情，應可預見該人係作為財產犯罪之
    非法用途，否則何須以人頭戶資為掩護。
(三)、雖被告庚○○辯稱略以：我帳戶借給「小海」，因為他說他信用不好，如果有人
    匯錢給他，會被銀行扣走云云，惟查欲借用帳戶之人既已信用不好，則財務狀況
    顯然欠佳，竟仍須借用他人名義之帳戶，可見其預料或計畫將來寄放之金錢總額
    ，當非區區數千元或數萬元而已，就此為數可能動輒達數十萬元之金錢來源，被
    告庚○○何以未向借用人求證金錢之來源並留下借用人之姓名、住處及聯絡電話
    ，以求慎重，堪認被告庚○○主觀上對於該帳戶將被作為非法犯罪之用，已有所
    認識。況爾來利用人頭帳戶，充作竊車恐嚇取財及「刮刮樂」詐欺取財之工具，
    以逃避檢警之查緝，此類犯罪類型層出不窮，被告庚○○於借用之初，縱然並不
    確知日後被恐嚇取財之對象係何人，亦無法確知如何恐嚇取財之具體內容，但由
    被告庚○○就借用人之來歷、身分背景及可能之金錢來源均不予深究，即率然允
    諾將個人與金融機構往來之憑證及印章交予素不相識之「小海」？再本件勒贖車
    主所用之被告庚○○郵政儲金帳戶舊有存簿（九十年四月十七日立帳核給儲金簿
    ）、印章等物，係經檢察官指揮新竹縣警察局竹北分局員警，於九十一年九月一
    日搜索被告庚○○位在臺北市○○路四一七號六樓居所當場查獲，此有搜索扣押
    筆錄、儲金簿存簿及印章在案可佐，且依卷附臺灣北區郵政管理局九十一年九月
    二十日支九一字第五０六一五二００六號函暨所附庚○○臺北長安郵局立帳及金
    融卡申請書影本所示，該帳戶除於九十年四月十七日申請立帳，同時申領提款卡
    ，另於九十一年五月三日，再以原金融卡折損為由，重新申請新卡外，並無重新
    申領存簿情事，顯見被告庚○○所申請使用之前揭郵政儲金存簿、印章等物，竟
    於供他人恐嚇取財犯罪後，猶能再由被告庚○○持用，可知被告庚○○已可預見
    出借之人日後將以該帳戶用來作為恐嚇取財等犯罪之用，足證被告庚○○確有容
    任並允許借用帳戶者，利用該帳號、印章為犯罪之行為，其有幫助犯罪之不確定
    故意至明，否則以目前金融機構辦理開戶作業之簡便，借用人大可以自己親友之
    名出入銀行，何需以借用存摺、印章之方式，將存款任意存放在互不相識之被告
    庚○○帳戶內。
(四)、綜上，被告庚○○對於其所出借之帳戶將被用來作為恐嚇取財等犯罪之工具已有
    預見並認識，嗣被告辛○○及丁○○果利用該帳號、印章據以恐嚇取財，被告庚○○所參與者，復係恐嚇取財犯罪構成要件以外之行為，此外又查無任何證據足
    資證明被告庚○○與辛○○及丁○○間有何恐嚇取財之犯意聯絡，足認被告庚○○應僅止於幫助之階段，被告庚○○空言否認幫助恐嚇取財犯行，顯係事後卸責
    之詞，不足採信。被告庚○○幫助恐嚇取財犯行，事證明確，犯行堪以認定，應
    依法論科。
三、按刑法第三百二十一條第一項第三款之攜帶兇器竊盜罪，係以行為人攜帶兇器竊
    盜為其加重條件，此所謂兇器，其種類並無限制，凡客觀上足以對人之生命、身
    體、安全構成威脅，具有危險性之兇器均屬之，且祇須行竊時攜帶此種具有危險
    性之兇器為已足，並不以攜帶之初有行兇之意圖為必要，螺絲起子為足以殺傷人
    生命、身體之器械，顯為具有危險性之兇器（最高法院七十九年度臺上字第五二
    五三號判例意旨參照）。又扣案之扳手及管鉗均為金屬材質，且甚為銳利，足以
    為殺傷人之生命、身體之器械，為具有危險性之兇器，是核被告辛○○所為就附
    表一部分，係犯刑法第三百二十一條第一項第三款之攜帶兇器竊盜罪，就附表二
    編號一至編號八勒贖金額三萬元部分所為係犯同法第三百四十六條第一項之恐嚇
    取財罪，就附表二編號八勒贖金額一萬五千元部分、編號九所示係犯同法第三百
    四十六條第三項、第一項之恐嚇取財未遂罪。又按以自己共同犯罪之意思，參與
    實施犯罪構成要件以外之行為，或以自己共同犯罪之意思，事先同謀，而由其中
    一部分人實施犯罪之行為者，均為共同正犯（大法官會議解釋釋字第一０九號參
    照），本件被告丁○○與辛○○就右揭犯行，除有共同犯意之聯絡外，就下手竊
    車、打電話勒索贖款、提領贖款各階段則互為分工，所得款項亦利益均霑，均應
    認係屬共同正犯，自應就全部共犯所實施之犯行共負全部之責任，被告辛○○及
    丁○○等先後多次攜帶兇器竊盜及先後多次恐嚇取財既遂、未遂之犯行，均時間
    密接，觸犯構成要件相同之罪名，顯均係基於概括之犯意為之，均為連續犯，各
    應依刑法第五十六條之規定論以連續攜帶兇器竊盜罪及連續恐嚇取財既遂罪，並
    均加重其刑。被告辛○○對於如附表二所示之各個被害人所撥打之數次恐嚇索款
    電話，係基於同一恐嚇取財犯意下之接續犯行，就各該被害人部分，應僅論以一
    恐嚇取財罪。又被告辛○○及丁○○所犯連續攜帶兇器竊盜及連續恐嚇取財罪間
    ，有方法、目的之牽連關係，應從一重論以連續恐嚇取財罪。而被告庚○○提供
    銀行帳戶及提款卡予他人供恐嚇取財匯款使用，雖並未參與恐嚇贖款之行為，然
    其顯係均以幫助之意思，參與恐嚇取財構成要件以外之行為，為幫助犯，被告庚○○所為係犯刑法第三十條第一項、第三百四十六條第一項之幫助恐嚇取財罪，
    又以一幫助行為，幫助他人連續犯罪，則為幫助連續，就幫助犯而言，僅有一次
    犯罪行為，並依刑法第三十條第二項規定減輕其刑。又被告丁○○有事實欄所載
    之犯罪科刑及執行情形，有臺灣高等法院被告全國前案紀錄表、臺灣新竹地方法
    院檢察署前科資料個案查詢表各乙份存卷可按，其受有期徒刑之執行完畢後五年
    以內再犯本件有期徒刑以上之罪，係屬累犯，應依法遞加重其刑。爰審酌被告辛○○、丁○○因經濟狀況不佳起意犯案，且次數頗多，具有計畫性，犯案手法惡
    劣，對社會之安寧秩序及個人之財產安全影響甚巨，且二人均年富力強，卻不思
  循正途獲取金錢，惟犯後皆坦認犯行，已有悔意等一切情狀，分別量處如主文所
    示之刑，並審酌被告庚○○因出借人頭帳戶，致借用人利用此帳戶及印章，得以
    順利於竊得汽車後，向各被害人勒贖財物，以為尋回車輛之代價，對於社會治安
    及財產權之危害不輕，但考量被告於本案實際所得甚微，犯後坦承出借人頭帳戶
    部分犯行等一切情狀，量處如主文所示之刑，並諭知易科罰金之折算標準。
四、扣案如附表三編號一及編號二之扳手、編號四之ＡＬＣＡＴＥＬ行動電話均為被
    告辛○○所有，編號五及編號六之郵政存簿、儲金簿、印章均為被告庚○○所有
    ，且均係供犯本罪所用之物，爰依刑法第三十八條第一項第二款之規定，予以沒
    收。至扣案之附表三編號七至編號九之郵政存簿、儲金簿、印章、提款卡，及編
    號十之威特（ＷＩＴ）遙控器分別屬不知情之康正昌及被害人卯○○所有，而編
    號十一之ＭＯＴＯＲＯＬＡ行動電話及編號十二、編號十三之灰色上衣、墨錄色
    短褲則分別為被告辛○○及丁○○所有，惟均非供本件犯罪所用之物，爰不另為
    沒收之諭知，至未扣案之附表三編號三之管鉗，雖係被告辛○○所有且供本件犯
    罪所用之物，惟被告辛○○稱查獲時已趁隙丟棄，為免將來執行之困難，故亦不
    為宣告沒收之諭知，併此敘明。
貳、無罪部分：
一、公訴意旨略以：被告甲○○為圖竊取車輛後，再向車主取贖牟利，竟與被告辛○○共同意圖為自己不法所有，基於概括之竊盜及恐嚇取財犯意聯絡，連續於附表
    一所示時間、地點，推由被告辛○○持其所有之客觀上可為凶器梅花扳手、六角
    扳手等物，著手竊取丙○○等人所有之車輛，被告甲○○則在旁把風，得手後，
    即由被告辛○○、甲○○二人，分別以電話聯絡丙○○等人交付一萬五千元至五
    萬元不等贖金，並於通話過程中，向丙○○等人揚稱若未依限匯款，即欲破壞車
    輛等脅迫用語，致使丙○○等人思及若未應允給付贖金，即無從取回失竊車輛，
    恐受較之車輛現值更大損害，而陷於不得不備款付贖之境，遂均將贖金匯入被告
    辛○○、甲○○先行備妥之被告庚○○郵政儲金帳戶（立帳局為臺北長安郵局，
    帳號０三八一八五─三號），俟贖金入帳後，被告辛○○即囑被告丁○○前往各
    地郵局提領贖金，而被告丁○○明知受託領取之款項，均係俗稱擄車勒贖所得財
    物，竟自九十一年四月二十五日起，迄於同年月二十九日止，計約七、八次，持
    被告辛○○所交付之前揭庚○○郵政儲金存簿、印章等物，至新竹縣新埔鎮遠東
    化學纖維紡織廠附設郵局、新竹縣湖口鄉○○路郵局、新竹縣竹北市光明郵局及
    桃園縣楊梅鎮秀才郵局等處，分別將丙○○等人匯入贖金領出後，再行交付被告
    辛○○與甲○○朋分花用，藉此獲取被告辛○○所給予之一千元至五千元不等酬
    金，因認被告甲○○所為係犯刑法第三百四十六條第一項之恐嚇取財罪。
二、按犯罪事實，應依證據認定之，無證據不得推定其犯罪事實；又不能證明被告犯
    罪者，應諭知無罪之判決，刑事訴訟法第一百五十四條、第三百零一條第一項分
    別定有明文。次按刑事訴訟法上所謂認定犯罪事實之證據，係指足以認定被告確
    有犯罪行為之積極證據而言，該項證據自須適合於被告犯罪事實之認定，始得採
    為斷罪資料。如未能發現相當證據，或證據不足以證明，自不能以推測或擬制之
    方法，以為裁判之基礎。又刑事訴訟上證明之資料，無論其為直接或間接證據，
    均須達於通常一般之人均不致有所懷疑，而得確信其為真實之程度，始得據為有
    罪之認定，若其關於被告是否犯罪之證明未能達此程度，而有合理性懷疑之存在
    ，致使無從形成有罪之確信，根據「罪證有疑，利於被告」之證據法則，即不得
    遽為不利被告之認定，此分別有最高法院二十九年上字第三一○五號、四十年臺
    上字第八六號、七十六年臺上字第四九八六號判例可資參照。
三、公訴意旨認被告甲○○涉犯前開罪嫌係以：(一)、同案被告辛○○之供述。(二)、被
    害人辰○○之指述。(三)、被告辛○○所持用之0000000000號行動電話
    通聯紀錄顯示，該具電話於九十一年四月至同年五月間，確曾與被告甲○○所持
    用及其住處所使用之0000000000號行動電話，及000000000
    號電話撥接聯絡。(四)、被告丁○○指認其於服役前（八十九年間退伍）即已認識
    甲○○等語，為其主要論據。
四、訊據被告甲○○堅決否認右揭犯行，辯稱略以：我認識辛○○，但沒和他聯絡，
    也未曾一起偷車，和丁○○見過面，平時很少聯絡等語，經查：
(一)、被害人辰○○稱：「我是於九十一年五月十三日凌晨二點四三分接獲電話，歹徒
    是打我行動電話號碼是0000000000，歹徒並未留下來電號碼，我有用
    我行動電話錄音，歹徒說車子在他手上，他要六萬元，只要錢給他車子就會還給
    我，經過商量改為參萬元整，匯至台北長安郵局，局號是0000000、帳號
    是0000000，向我勒贖的歹徒有二個人，一位自稱是業務員，一位自稱是
    老闆，我與貴所內之竊嫌（辛○○）交談過後，我非常肯定他就是打電話向我勒
    贖新臺幣之人，因為他說：『如果你不把錢匯到我戶頭，我就把你車子燒掉』，
    就是因為這句話我印象深刻，所以我非常肯定他（辛○○）就是向我勒贖之人」
    等語（二八一○號偵卷第十二頁至第十五頁），然依其陳述僅得推知其確信被告
    辛○○確有參與本件擄車勒贖犯行，雖參與本件擄車勒贖犯行之被告尚有他人，
    惟被害人辰○○亦無法確認為何人，故其指述尚不足為被告甲○○不利認定。
(二)、雖被告辛○○所持用之0000000000號行動電話通聯紀錄顯示，該具電
    話於九十一年四月至同年五月間，確曾與被告甲○○所持用及其住處所使用之0
    000000000號行動電話，及000000000號電話撥接聯絡等情，
    然該通聯紀錄僅屬靜態證據，縱屬真實僅係證明該三線電話於該段期間曾有撥接
    聯絡，尚難因此推知確係被告甲○○與辛○○通過電話，而即使確係被告甲○○
    與辛○○於該段期間曾有聯絡，惟亦無法據此認定被告甲○○即有參與被告辛○○正丁○○間之擄車勒贖犯行，故該通聯紀錄尚不足以證明被告甲○○確有參與
    本件犯行。
(三)、至被告丁○○雖供稱其與被告甲○○服役前即已認識，且此節亦為被告甲○○所
    不否認（本院卷第七九頁），然被告丁○○亦稱：「我認識甲○○，但是當兵後
    就沒有看過他，我是八十九年退伍，沒有透過甲○○通知我去領錢，我也不知道
    車子是辛○○和甲○○一起去偷，只有辛○○和我聯絡過，每次錢領回來就交給
    辛○○，辛○○沒有告訴我甲○○也有參加」等語（二八一○號偵卷第一○三頁
    、本院卷第六一頁、第一二八頁），是於本案被告丁○○參與犯行及分擔部分行
    為之過程中，並不知道被告甲○○亦有參與，且其亦稱於當兵後就未曾見過被告
    甲○○，是亦無法僅憑被告丁○○與甲○○兩者係舊識，即推認被告甲○○涉有
    本件犯行。
(四)、按共同被告不利於己之陳述，固得採為其他共同被告犯罪之證據，惟此項不利之
    陳述，須無瑕疵可指，而就其他方面調查，又與事實相符，始得採為其他共同被
    告犯罪事實之認定（四十六年度台上字第四一九號判例）。本件公訴意旨僅存之
    唯一證據為被告辛○○之供述，惟被告辛○○先稱：「我見甲○○等人竊車勒索
    賺錢容易就想自己試著做，所以就向甲○○以新臺幣八千元購得一人頭帳戶，每
    次陪同甲○○去竊車時，我純粹是好奇想向他學得如何做這案件，他們也從不曾
    給我任何好處，只是有教我如何做這案件，後我因手頭緊所以依他們的方式犯此
    案件」等語（二八一○號偵卷第八頁、第十頁），然其後稱：「康正昌的帳戶是
    今年五月中以七千元向甲○○買的，庚○○的帳戶是今年四月中以八千元向甲○○買的，我們都是一起去偷這十五部車，我偷時他曾說他也想去偷，但我叫他在
    車上等，每次都是我下手去偷，打電話給被害人都是我一人去打，擄車勒贖的錢
    都是對分，沒有人知道我和甲○○一起去犯案」等語（二八一○號偵卷第七三頁
    至第七四頁、第八十頁、第九八頁），然其後復稱：「是甲○○通知丁○○到我
    家拿庚○○的存摺簿及印章至郵局提領，而每次均給丁○○五千元當作酬勞，因
    為甲○○將庚○○的存摺簿及印章交我保管，而我是負責財務，所以丁○○才會
    找我拿庚○○的存摺簿及印章去領錢，甲○○約九十一年四月中旬將庚○○的存
    摺簿及印章交給我保管」等語（二七八號偵卷第九頁）。是被告辛○○關於人頭
    帳戶之來源、與被告甲○○間由何人提議犯案，及彼此間分工內容前後所述顯有
    不一，所陳是否真實已非無疑，且依被告辛○○所述，係因曾見被告甲○○擄車
    勒贖始起意仿效學習，然又稱係因其偷車時被告甲○○也想偷車故同意被告甲○○參與，且倘如被告辛○○所言，其向被告甲○○學習如何擄車勒贖及二人間係
    分工合作，為何所有下手竊盜及向被害人勒贖之電話均由被告辛○○自己動手，
    且其他參與本件犯行之被告丁○○亦稱未曾在本件犯行分工過程中見過被告甲○○，即被告甲○○在不必承擔風險及付出勞力之情況下尚能與被告辛○○平分所
    得，抑且由被告辛○○出資向被告甲○○購買人頭帳戶，然被告辛○○與甲○○
    卻能利益均霑，凡此皆與常情不符，且被告丁○○供承本件擄車勒贖犯案過程均
    不知被告甲○○曾經參與詳如前述，則被告辛○○所稱係透過被告甲○○與被告
    丁○○聯絡取得贖款，亦不可採，足認被告辛○○所言尚堪置疑。
(五)、綜上，公訴人認被告甲○○涉有刑法第三百四十六條第一項之恐嚇取財罪罪嫌，
    無非以有疑義之共同被告辛○○於所陳為唯一依據，但依據前開事證，本案尚未
    達於通常一般之人均不致有所懷疑，得確信其為真實之程度，而有合理性懷疑之
    存在，本院無從形成有罪之確信。此外，復查無其他積極證據足資認定被告甲○○涉有刑法第三百四十六條第一項恐嚇取財罪嫌，既不能證明被告甲○○犯罪，
    依法應為被告甲○○無罪之諭知。
參、據上論斷，應依刑事訴訟法第二百九十九條第一項前段、第三百零一條第一項，
    刑法第二十八條、第五十六條、第三百二十一條第一項第三款、第三百四十六條
    第一項、第三十條第一項前段、第二項、第四十一條第一項、第五十五條、第四
    十七條、第三十八條第一項第二款，罰金罰鍰提高標準條例第一條前段、第二條
    判決如主文。
本案經檢察官鍾曉亞到庭執行職務。
中      華      民      國    九十二    年      七      月     十八     日
                              臺灣新竹地方法院刑事第二庭
                                  審判長法  官   王銘勇
                                        法  官   楊惠芬
                                        法  官   楊數盈
右正本證明與原本無異。
如不服本判決，應於判決送達後十日內向本院提出上訴狀 (應附繕本)。
                                        書記官   沈藝珠
中      華      民      國    九十二    年      七      月     十八     日
附錄本案論罪科刑法條全文
刑法第三百二十一條
犯竊盜罪而有左列情形之一者，處六月以上、五年以下有期徒刑：
一  於夜間侵入住宅或有人居住之建築物、船艦或隱匿其內而犯之者。
二  毀越門扇、牆垣或其他安全設備而犯之者。
三  攜帶兇器而犯之者。
四  結夥三人以上而犯之者。
五  乘火災、水災或其他災害之際而犯之者。
六  在車站或埠頭而犯之者。
前項之未遂犯罰之。
刑法第三百四十六條
意圖為自己或第三人不法之所有，以恐嚇使人將本人或第三人之物交付者
，處六月以上五年以下有期徒刑，得併科一千元以下罰金。
以前項方法得財產上不法之利益，或使第三人得之者，亦同。
前二項之未遂犯罰之。
附表一：竊盜
 ┌──┬─────┬───────┬────────┬────┬─────┐
 │編號│時      間│地          點│被   竊  財   物│被 害 人│備      註│
 ├──┼─────┼───────┼────────┼────┼─────┤
 │一  │九十一年四│桃園縣平鎮市新│車號Ｗ六—一一三│丙○○  │梅花扳手、│
 │    │月二十二日│光路三段安居巷│九七號自小客車（│        │六角扳手均│
 │    │五時許    │三五號前      │以扳手打開車門，│        │扣案      │
 │    │          │              │破壞電鎖之方式而│        │          │
 │    │          │              │竊盜）          │        │          │
 ├──┼─────┼───────┼────────┼────┼─────┤
 │二  │九十一年四│新竹縣新豐鄉員│車號Ｖ四—二八九│戊○○  │梅花扳手、│
 │    │月二十三日│山村中興路二三│九號自用小客車（│        │六角扳手均│
 │    │三時十分許│號旁          │以扳手打開車門，│        │扣案      │
 │    │          │              │破壞電鎖之方式而│        │          │
 │    │          │              │竊盜）          │        │          │
 ├──┼─────┼───────┼────────┼────┼─────┤
 │三  │九十一年四│新竹縣新豐鄉員│車號ＬＷ—六○五│己○○  │梅花扳手、│
 │    │月二十三日│山村孝五街六一│○號自用小客車（│        │六角扳手均│
 │    │七時許    │號前          │以扳手打開車門，│        │扣案      │
 │    │          │              │破壞電鎖之方式而│        │          │
 │    │          │              │竊盜）          │        │          │
 ├──┼─────┼───────┼────────┼────┼─────┤
 │四  │九十一年四│新竹縣新豐鄉福│車號Ｑ六—七七七│壬○○  │梅花扳手、│
 │    │月二十五日│興村九鄰九十號│三號自用小客車（│        │六角扳手均│
 │    │三時許    │前            │以扳手打開車門，│        │扣案      │
 │    │          │              │破壞電鎖之方式而│        │          │
 │    │          │              │竊盜）          │        │          │
 ├──┼─────┼───────┼────────┼────┼─────┤
 │五  │九十一年四│新竹縣新豐鄉忠│車號Ｒ三—七四七│丑○○  │梅花扳手、│
 │    │月二十五日│孝路六四號前  │七號自用小客車（│        │六角扳手均│
 │    │七時許    │              │以扳手打開車門，│        │扣案      │
 │    │          │              │破壞電鎖之方式而│        │          │
 │    │          │              │竊盜）          │ │          │
 ├──┼─────┼───────┼────────┼────┼─────┤
 │六  │九十一年四│新竹縣新豐鄉中│車號Ｒ四—三七七│癸○○  │梅花扳手、│
 │    │月二十八日│崙村二六○號前│六號自用小客車（│        │六角扳手均│
 │    │一時許    │              │以扳手打開車門，│        │扣案      │
 │    │          │              │破壞電鎖之方式而│        │          │
 │    │          │              │竊盜）          │        │          │
 ├──┼─────┼───────┼────────┼────┼─────┤
 │七  │九十一年四│桃園縣楊梅鎮中│車號Ｗ二—九七○│乙○○  │扳花扳手、│
 │    │月二十八日│崙村八鄰二八五│○號自用小客車（│        │六角扳手均│
 │    │十時許    │號地下室      │以扳手打開車門，│        │扣案      │
 │    │          │              │破壞電鎖之方式而│        │          │
 │    │          │              │竊盜）          │        │          │
 ├──┼─────┼───────┼────────┼────┼─────┤
 │八  │九十一年四│桃園縣楊梅鎮新│車號ＫＬ—三一九│子○○  │梅花扳手、│
 │    │月十二日零│明街五三四號前│三號客貨兩用車（│        │六角扳手均│
 │    │時三十分許│              │用扳手打開車門，│        │扣案      │
 │    │          │              │用其代替鑰匙發動│        │          │
 │    │          │              │車輛）          │        │          │
 ├──┼─────┼───────┼────────┼────┼─────┤
 │九  │九十一年五│新竹縣湖口鄉成│車號ＬＯ—五八五│辰○○  │梅花扳手、│
 │    │月十三日一│功路四五四巷五│五號自用小客車、│        │六角扳手均│
 │    │時許      │三弄二號前    │現金二千多元（以│        │扣案      │
 │    │          │              │扳手打開車門，破│        │          │
 │    │          │              │壞電鎖之方式而竊│        │          │
 │    │          │              │盜）            │        │          │
 ├──┼─────┼───────┼────────┼────┼─────┤
 │十  │九十一年五│新竹縣湖口鄉和│車號Ｒ三—四九八│寅○○  │六角扳手已│
 │    │月十六日一│興路十之六號前│一號自用小客車（│        │扣案、管鉗│
 │    │時許      │              │以六角扳手敲壞門│        │未扣案    │
 │    │          │              │鎖，再以管鉗破壞│        │          │
 │    │          │              │引擎電門鎖）    │        │          │
 ├──┼─────┼───────┼────────┼────┼─────┤
 │十一│九十一年五│新竹縣湖口鄉德│威特牌鐵捲門遙控│卯○○  │扳手已扣案│
 │    │月十一或十│盛村國光街三五│器（攜帶扳手，惟│        │          │
 │    │二日二十時│巷成功圓明園社│因ＪＧ－六八四六│        │          │
 │    │許        │區地下室車號Ｊ│號車未鎖，故徒手│        │          │
 │    │          │Ｇ—六八四六號│打開車門竊盜）  │        │          │
 │    │          │車內          │                │        │          │
 └──┴─────┴───────┴────────┴────┴─────┘
附表二：竊盜後撥打恐嚇電話索款
 ┌──┬─────┬────┬───────┬────┬─────────┐
 │編號│時      間│勒贖標的│勒  贖  方  法│被 害 人│備              註│
 ├──┼─────┼────┼───────┼────┼─────────┤
 │一  │九十一年四│車號Ｗ六│被告以電話向被│丙○○  │被害人於九十一年四│
 │    │月二十四日│－一三九│害人脅稱若未依│        │月二十五日十時許，│
 │    │十八時許  │七號自小│限匯款，即欲先│        │以中國信託商業銀行│
 │    │          │客車（勒│拆車門置於被害│        │信用卡轉帳方式，將│
 │    │          │贖四萬元│人住處前      │        │贖金四萬元匯入徐福│
 │    │          │）      │              │        │生帳戶（車已尋回）│
 ├──┼─────┼────┼───────┼────┼─────────┤
 │二  │九十一年四│車號Ｖ四│被告以電話向被│戊○○  │被害人於九十一年四│
 │    │月二十三日│－二八九│害人脅稱若不匯│        │月二十五日十六時許│
 │    │十二時許  │九號用小│款，就要破壞其│        │，從山崎郵局以現金│
 │    │          │客車（勒│車            │        │匯款方式將贖金二萬│
 │    │          │贖二萬五│              │        │五千元匯入庚○○帳│
 │    │          │千元）  │              │        │戶（車已尋回）    │
 ├──┼─────┼────┼───────┼────┼─────────┤
 │三  │九十一年四│車號ＬＷ│被告以電話向被│己○○  │被害人於九十一年四│
 │    │月二十三日│－六０五│害人脅稱若不匯│        │月二十五日十一時許│
 │    │十一時許  │０號自用│款，就要破壞其│        │，從新工郵局以現金│
 │    │          │小客車（│車子剩下車殼歸│        │匯款方式將贖金三萬│
 │    │          │勒贖三萬│還            │        │元匯入庚○○帳戶（│
 │    │          │元）    │              │        │車已尋回）        │
 ├──┼─────┼────┼───────┼────┼─────────┤
 │四  │九十一年四│車號Ｑ六│被告以電話向被│壬○○  │被害人於九十一年四│
 │    │月二十五日│－七七七│害人脅稱若不匯│        │月二十六日十五時許│
 │    │六時許    │三號自用│款，就會找不到│        │，從新豐郵局以現金│
 │    │          │小客車（│車子（會被解體│        │匯款方式，將贖金五│
 │    │          │勒贖五萬│）            │        │萬元匯入庚○○帳戶│
 │    │          │元）    │              │        │（車已尋回）      │
 ├──┼─────┼────┼───────┼────┼─────────┤
 │五  │九十一年四│車號Ｒ三│被告以電話向被│丑○○  │被害人於九十一年四│
 │    │月二十六日│－七四七│害人脅迫匯款  │        │月二十六日十六時三│
 │    │十五時許  │七號自用│              │        │十分許，以現金匯款│
 │    │          │小客車（│              │        │方式，將贖金二萬元│
 │    │          │勒贖五萬│              │        │匯入庚○○帳戶（車│
 │    │          │元議價為│              │        │已尋獲，該車引擎鎖│
 │    │          │二萬元）│              │        │遭破壞，車內乙組Ｃ│
 │    │         │        │              │        │Ｄ音響遺失）      │
 ├──┼─────┼────┼───────┼────┼─────────┤
 │六  │九十一年四│車號Ｒ四│被告以電話向被│癸○○  │被害人於九十一年四│
 │    │月二十九日│－三七七│害人脅稱若未依│        │月二十九日十六時三│
 │    │十三時許  │六號自用│限匯款，就要放│        │十分許，以現金匯款│
 │    │          │小客車（│火燒車        │        │方式將贖金一萬五千│
 │    │          │勒贖一萬│              │        │元，從新豐郵局匯入│
 │    │          │五千元）│              │        │庚○○帳戶（車已尋│
 │    │          │        │              │        │獲，但燒毀）      │
 ├──┼─────┼────┼───────┼────┼─────────┤
 │七  │九十一年四│車號Ｗ二│被告以電話向被│乙○○  │被害人於九十一年四│
 │    │月二十八日│－九七０│害人脅稱若未依│        │月二十九日十六時許│
 │    │十時許    │０號自用│限匯款，就要放│        │，以現金匯款方式將│
 ││          │小客車（│火燒車        │        │贖金二萬五千元從新│
 │    │          │勒贖二萬│              │        │豐郵局匯入庚○○帳│
 │    │          │五千元）│              │        │戶（車已尋獲）    │
 ├──┼─────┼────┼───────┼────┼─────────┤
 │八  │九十一年五│車號ＬＯ│被告以電話向被│辰○○  │被害人以匯款方式匯│
 │    │月十三日凌│－五八五│害人脅迫匯款，│        │三萬元至台北長安郵│
 │    │晨二時四十│五號自用│取得三萬元後，│        │局康正昌帳戶，取得│
 │    │三分      │小客車（│又脅迫稱要被害│        │贖款後，又第二次再│
 │    │九十一年五│ 勒贖 │人不得報警，要│        │行勒贖一萬五千元，│
 │    │月十八日十│六萬元議│小心一點，若不│        │惟被害人並未匯入。│
 │    │四時許    │價為三萬│匯款以後領回去│        │（車已尋獲，損失車│
 │    │          │元勒贖│的就不知道是什│        │內ＣＤ音響、現金一│
 │    │          │一萬五千│麼車了        │        │萬元、電擊棒、身份│
 │   │          │元）    │              │        │證、信用卡、提款卡│
 │    │          │        │              │        │）                │
 ├──┼─────┼────┼───────┼────┼─────────┤
 │九  │不詳時點  │車號ＫＬ│脅迫內容不詳  │子○○  │被害人未匯款（帳號│
 │    │          │－三一九│              │        │不詳）            │
 │    │          │三號自小│              │        │                  │
 │    │          │客貨車（│              │        │                  │
 │    │          │勒贖一萬│              │        │                  │
 │    │          │元）    │              │        │                  │
 └──┴─────┴────┴───────┴────┴─────────┘
附表三：犯罪工具
┌──┬─────────┬──┬────────────────────┐
│編號│物   品    名   稱│數量│備                                    註│
├──┼─────────┼──┼────────────────────┤
│一  │梅花扳手          │二支│已扣案                                  │
├──┼─────────┼──┼────────────────────┤
│二  │六角扳手          │二支│已扣案                                  │
├──┼─────────┼──┼────────────────────┤
│三  │管鉗              │一支│未扣案                                  │
├──┼─────────┼──┼────────────────────┤
│四  │ＡＬＣＡＴＥＬ行動│一支│已扣案，手機序號：00000000000│
│    │電話              │    │九五七六號                              │
├──┼─────────┼──┼────────────────────┤
│五  │郵政存簿、儲金簿  │一本│戶名為「庚○○」（立帳局為臺北長安郵局，│
│    │                  │    │帳號0000000號                    │
├──┼─────────┼──┼────────────────────┤
│六  │印章              │一枚│庚○○所有│
├──┼─────────┼──┼────────────────────┤
│七  │郵政存簿、儲金簿  │一本│戶名為「康正昌」（立帳局為臺北中崙郵局，│
│    │                  │    │帳號0000000號                    │
├──┼─────────┼──┼────────────────────┤
│八  │印章              │一枚│康正昌所有                              │
├──┼─────────┼──┼────────────────────┤
│九  │提款卡            │一枚│康正昌所有                              │
├──┼─────────┼──┼────────────────────┤
│十  │威特（ＷＩＴ）遙控│一支│卯○○所有                              │
│    │器                │    │                                        │
├──┼─────────┼──┼────────────────────┤
│十一│ＭＯＴＯＲＯＬＡ行│一支│辛○○所有                              │
│    │動電話            │    │                                        │
├──┼─────────┼──┼────────────────────┤
│十二│灰色上衣          │一件│丁○○所有                              │
├──┼─────────┼──┼────────────────────┤
│十三│墨綠色短褲        │一件│丁○○所有                              │
└──┴─────────┴──┴────────────────────┘


司法院資訊處製作；財團法人民間司法改革基金會備份。
